【裁判字號】    99,交聲,1736
【裁判日期】    991117
【裁判案由】    違反道路交通管理處罰條例聲明異議
【裁判全文】
臺灣臺北地方法院交通事件裁定        99年度交聲字第1736號
原處分機關  臺北市交通事件裁決所
異  議  人
即受處分人  鄭天來
上列異議人即受處分人因違反道路交通管理處罰條例案件，對於
臺北市交通事件裁決所中華民國99年10月27日所為之處分（原處
分案號：北市裁罰字第裁22-A00YS5882號），聲明異議，本院裁
定如下：
    主  文
異議駁回。
    理  由
一、按汽車行駛至未設標誌、標線或號誌劃分幹、支線道之交岔
    路口時，車道數相同時，同為直行車或轉彎車者，左方車應
    暫停讓右方車先行，道路交通安全規則第102條第1項第2款
    定有明文。又汽車駕駛人，而在車道數相同時，左方車不讓
    右方車先行，處新臺幣（下同）600元以上1,800元以下罰鍰
    ，並予記違規點數1點，道路交通管理處罰條例第45條第9款
    、第63條第1項第1款亦有明文。
二、原處分意旨略以：本件異議人即受處分人鄭天來於99年8月
    28日10時20分許，駕駛車牌號碼6066-EH號之自用小客車，
    沿臺北市○○街31巷行駛，途經景豐街31巷與37巷7弄未劃
    分支幹道之交岔路口時，適有由王國讚駕駛車牌號碼為415-
    B8號之營業自小客車沿景豐街31巷7弄亦行至前開交岔路口
    ，因異議人鄭天來未禮讓王國讚先行肇致發生碰撞，經原舉
    發單位即臺北市政府警察局文山第二分局交通分隊以異議人
    有違反道路交通管理處罰條例第45條第9款「車道數相同時
    ，左方車不讓右方車先行」規定之行為，填製臺北市政府警
    察局北市警交大字第A00YS5882號舉發違反道路交通管理事
    件通知單將之舉發。嗣異議人於舉發通知單上所載應到案日
    期前向原處分機關臺北市交通事件裁決所陳述意見，經原處
    分機關函請原舉發單位調查結果，仍認異議人有前開違規行
    為，原處分機關乃於99年10月27日，以北市裁罰字第裁22-A
    00YS5882號裁決書，依道路交通管理處罰條例第45條第9款
    、第63條第1項（原處分漏引第1款）之規定，裁處異議人罰
    鍰600元，並記違規點數1點，異議人於同日收受本件裁定後
    ，旋於同日提出本件聲明異議等語。
三、本件異議意旨略以：伊當日沿37巷（應為31巷之誤載）直行
    經37巷7弄巷口時，已放慢車速，未見來車，故續而直行，
    瞬間即見王國讚駕駛415-B8號營業小客車自37巷7弄內疾駛
    而來，因而發生碰撞，嗣至里長處調閱監視器畫面，發現王
    國讚之車輛尚行在景豐街41巷時，即以每秒經過1個半車身
    之距離等速前進，未見其減速，尤在王國讚駕駛車輛行經路
    線即37巷7弄時，在距離系爭交岔路口約1個半車身處，有一
    明顯標字「慢」，王國讚仍視而不見，未予減速，故右方車
    輛即王國讚之車輛進入路口未減速而有違規情況在先，導致
    與伊駕駛之左方車輛發生碰撞，竟變成係伊左方車輛之錯誤
    而遭警方開罰，豈非鼓勵駕駛人行經路口時，倘見右邊無來
    車威脅便可肆無忌憚無須減速通過路口？如當時王國讚駕駛
    車輛有減速，伊會在王國讚經過系爭交岔路口前即已先行通
    過，得避免本件車禍發生，此為因果關係。另37巷直行興隆
    路1段之方向，在巷內7弄口處之景豐公園旁裝設有一凸透鏡
    可看見左方來車，但因左邊巷口無建築物和障礙物擋住視線
    ，反而效果有限，而伊住家在附近約300公尺，常行經景豐
    街37巷，該巷口恰巧有喪家置設靈堂，路口右邊有圍牆死角
    加上喪家設置之棚子，惟左邊路口卻未裝設凸透鏡，預防效
    果有限，故左邊巷口應裝設凸透鏡以觀看右邊來車反而未裝
    ，涉嫌圖利右邊來車，伊不排除要求國賠，以爭取用路人權
    益。至所謂車道數相同，左方車應讓右方車先行，此不適用
    在巷內有建築物遮蔽視線之情況下，當時若無建築物擋住，
    王國讚駕駛車輛之車速如此快，伊當時有看見之情況下，豈
    能不讓王國讚先行，為此聲明異議等語。
四、經查：
  (一)本件異議人駕駛車輛於前揭時地與王國讚所駕駛之車輛發
      生撞擊之事實，為異議人所不爭執，並有道路交通事故現
      場圖、臺北市政府警察局交通分隊道路交通事故補充資料
      表、交通事故談話紀錄表等件在卷可稽。
  (二)本件肇事地點即系爭交岔路口係由南北向之景豐街37巷7
      弄與東西向之景豐街31巷交會而成，異議人駕駛車輛係沿
      景豐街31巷由東向西方向直行，至王國讚駕駛車輛則係沿
      景豐街37巷7弄北往南方向直行，景豐街31巷與景豐街37
      巷7弄均為8米以下未劃設分向線之巷道，系爭交岔路口亦
      無停止線及號誌、閃光號誌及停、讓等標誌，此有上開道
      路交通事故現場圖及臺北市政府警察局文山第二分局99年
      10月1日北市警文二分交字第09931298500號函在卷可參，
      並為異議人所不爭執，則異議人駕駛之車輛相對於王國讚
      所駕駛之車輛而言，屬左方來車無誤。又觀諸異議人所提
      供系爭交岔路口之監視錄影器錄影光碟，在錄影畫面顯示
      當日10時25分54秒時，異議人所駕駛之車輛與王國讚所駕
      駛之車輛同時抵達系爭交岔路口所繪製之黃色網狀線區塊
      ，而兩車均未停止行駛仍繼續前進，隨即於下一秒在該黃
      色網狀線區塊中心點發生碰撞，足徵兩車係同時進入系爭
      交岔路口，自屬兩車爭道行駛無疑，是依據上揭道路交通
      安全規則第102條第1項第2款及道路交通管理處罰條例第
      45條第1項第9款之規定，在兩車爭道行駛，路口車道數相
      同，且同為直行車時，左方車應暫停讓右方車先行。又按
      道路交通管理處罰條例及道路交通安全規則有關「讓車」
      之規定，旨在確認行車順序及劃分道路路權，以維護交通
      往來之安全，故所謂「讓」，當指車輛駕駛人須將車輛暫
      停，待有路權之他車輛駕駛人通過，安全無虞時，始能再
      繼續通行之謂。是本件異議人所駕駛之車輛行至系爭交岔
      路口時本應減速慢行，作隨時停車之準備，以禮讓右方車
      即王國讚所駕駛之車輛先行通過系爭交岔路口，竟疏未確
      認右方車道上有無來車之情形下，即貿然進入系爭交岔路
      口，肇致碰撞車禍之發生，從而，異議人於上開時、地有
      兩車爭道時，左方車未讓右方車先行之違規事實，洵堪認
      定，
  (三)至異議人又辯稱王國讚所駕駛之車輛進入路口未減速、系
      爭路口角落未裝設反射鏡及路口處有喪家棚架遮蔽云云，
      惟異議人既為領有汽車駕駛執照之合格駕駛人，於駕車時
      自應隨時注意路況及四周巷道之情形，以維行車安全，且
      路口反射鏡之裝設乃係道路交通主管機關之權責，主管機
      關自可本於維護交通秩序、確保公共安全之平衡考量加以
      設置，並隨時檢討，適時加以修正規劃，非於所有路口均
      有設置之必要，亦不得認未設置者，駕駛人即無庸負注意
      義務。再本件異議人既自知系爭路口未裝設反射鏡，且有
      棚架遮蔽視線等不利因素，異議人參與道路交通時更應提
      高警覺，行至系爭路口時當放慢車速，以作隨時停車之準
      備，自不得基此據以為免罰之理由。至王國讚駕駛車輛有
      無超速行駛及進入路口有無減速行駛等情，事涉王國讚是
      否亦同有違規之情事，為異議人與王國讚間雙方所應負相
      關賠償責任之分配問題，但不表示本案異議人即無違規事
      由，凡此均無礙於異議人上開違規事實之認定。
五、綜上所述，異議人確有於前揭時、地駕駛汽車爭道行駛時，
    左方車未讓右方車先行之違規行為，原處分機關據以援引道
    路交通管理處罰條例第45條第9款、第63條第1項（原處分漏
    引第1款）以及違反道路交通管理事件統一裁罰標準之規定
    ，分別裁處異議人罰鍰600元，並記違規點數1點，核無違誤
    。本件異議人聲明異議，指摘原處分不當，為無理由，應予
    駁回。
六、據上論斷，應依道路交通事件處理辦法第18條，裁定如主文。
中    華    民    國    99    年     11    月    17    日
                臺灣臺北地方法院交通法庭
                              法  官  楊雅清
上正本證明與原本無異。
如不服本裁定，應於裁定送達後5日內向本院提出抗告狀。
                              書記官  吳俊龍
中    華    民    國    99    年      11   月    17    日

司法院資訊處製作；財團法人民間司法改革基金會備份。
